【裁判字號】    98,審再易,9
【裁判日期】    980831
【裁判案由】    聲請再審
【裁判全文】
臺灣高雄地方法院民事裁定             98年度審再易字第9號
再審聲請人  穩泰營造工程有限公司
法定代理人  乙○○
再審相對人  甲○○
上列當事人間給付工程款事件，再審聲請人對台灣澎湖地方法院
民國96年度簡上字第9 號第二審確定判決提起再審之訴，經本院
於98年5 月25日以97年度審再易字第28號民事裁定駁回再審之訴
，再審聲請人再對前開駁回再審之訴之民事確定裁定聲請再審，
本院裁定如下：
  主  文
再審之聲請駁回。
再審訴訟費用由再審聲請人負擔。
  理  由
一、按裁定已經確定，而有民事訴訟法第496 條第1 項或第497
    條之情形者，得準用民事訴訟法有關再審程序之規定聲請再
    審，同法第507 條定有明文；再按再審之訴，應以訴狀表明
    下列各款事項，提出於管轄法院為之：(一)當事人及法定代理
    人；(二)聲明不服之判決及提起再審之訴之陳述；(三)應於如何
    程度廢棄原判決及就本案如何判決之聲明；(四)再審理由及關
    於再審理由並遵守不變期間之證據，同法501 條第1 項定有
    明文，又上開規定於聲請裁定之再審程式，依同法第507 條
    規定，亦準用之。
二、次按再審之訴，應於30日之不變期間內提起。前項期間，自
    判決確定時起算，判決於送達前確定者，自送達時起算，其
    再審之理由發生或知悉在後者，均自知悉時起算，民事訴訟
    法第500 條第1 項、第2 項分別定有明文，又對確定裁定提
    起再審，亦準用前開規定。查再審聲請人對於本院98年5 月
    25日97年度審再易字第28號民事確定裁定（下稱原確定裁定
    ），依民事訴訟法第496 條第1 項第1 款，指摘原確定裁定
    適用法規顯有錯誤，而於同年6 月6 日提起本件再審之訴，
    尚未逾30日之不變期間，合先敘明。
三、本件再審意旨略以：原確定裁定理由第4 項援引最高法院60
    年度台上字第170 號判例意旨，謂消極不適用法規並非再審
    之理由，而駁回伊對台灣澎湖地方法院96年度簡上字第9 號
    民事確定判決（下稱原確定判決）所提再審之訴，惟此顯與
    司法院大法官會議釋字第177 號解釋（誤載為釋字第117 號
    解釋）內容相違悖，是原確定裁定顯有民事訴訟法第496 條
    第1 項第1 款適用法規顯有錯誤之違誤，而對原確定裁定聲
    請再審，並聲明請求廢棄原確定裁定及回復原再審程序。
四、按最高法院60年台再字第170 號判例意旨固謂：「民事訴訟
    法第496 條第1 項第1 款所謂適用法規顯有錯誤者，係指確
    定判決所適用之法規顯然不合於法律規定，或與司法院現尚
    有效及大法官會議之解釋，或本院尚有效之判例顯然違反者
    而言，並不包括消極的不適用法規之情形在內，此觀該條款
    文義，並參照同法第468 條將判決不適用法規與適用不當二
    者並舉之規定自明」；惟「確定判決消極的不適用法規，顯
    然影響裁判者，自屬民事訴訟法第496 條第1 項第1 款所定
    適用法規顯有錯誤之範圍，應許當事人對之提起再審之訴，
    以貫徹憲法保障人民權益之本旨。最高法院60年度台再字第
    170 號判例，與上述見解未洽部分，應不予援用。惟確定判
    決消極的不適用法規，對於裁判顯無影響者，不得遽為再審
    理由，就此而言，該判例與憲法並無牴觸」，則經司法院大
    法官會議以釋字第177 號解釋在案。足見確定判決消極不適
    用法規是否足以構成再審之理由，應視不適用法規是否顯然
    影響裁判，如對裁判顯無影響，則不得遽為再審理由。
五、再審聲請人以其與再審相對人間關於澎湖縣白沙鄉通樑村48
    號古厝整修工程（下稱系爭工程）為傳統古厝之修護，前訴
    訟程序（即台灣澎湖地方法院96 年 度簡上字第9 號訴訟程
    序）第一審法院竟將非傳統建築學者進行傳統古厝之鑑定，
    採為論證之資料，經伊於前訴訟程序第二審時指摘，非但未
    廢棄第一審判決，亦未在原確定判決理由中說明，有違民事
    訴訟法第226 條第3 項之規定，亦違反證據法則，而主張原
    確定判決有消極不適用法規之再審理由。按判決理由項下，
    應記載關於攻擊或防禦方法之意見及法律上之意見，固為民
    事訴訟法第226 條第3 項所規定，惟原確定裁定係以：「第
    二審訴訟程序除參酌高雄市建築師公會鑑定報告書外，尚斟
    酌兩造全辯論意旨及調查系爭工程合約、函詢高雄市建築師
    公會等證據結果，以認定系爭工程確實有瑕疵存在，並據以
    認定修補之金額，委難認有何違法情事，益與證據法則無涉
    」之理由，而謂原確定判決縱未於理由項中，記載再審聲請
    人關於鑑定機關非傳統建築學者之攻擊方法，或對此表示法
    律意見，對於判決結果亦不生影響；準此，揆諸司法院大法
    官會議釋字第177 號解釋內容，再審聲請人即不得遽以此為
    聲請再審之理由，是原確定裁定並無何適用法規顯有錯誤之
    違誤。
六、再審聲請人又以原確定裁定已於理由第2 項敘明原聲請再審
    之要件合法，卻未經言詞辯論逕以書面審理，即以再審聲請
    不合法而駁回其聲請，此亦與法有違等語。然查原確定裁定
    理由第2 項係針對再審聲請人有於法定之30日不變期間內提
    起再審之訴，而理由第4 、5 項則係敘明再審聲請人所提之
    再審事由，並不符合民事訴訟法第496 條或第497 條所規定
    之再審理由；又原確定裁定既認再審聲請人所提之事由，並
    不符合法定再審理由，自得不經言詞辯論而逕以裁定駁回之
    ，是原確定裁定就此部分亦無何違法之處，併此敘明。綜上
    所述，再審聲請人以前開事由提起本件再審之聲請，顯無再
    審理由，應予駁回。
七、據上論結，本件再審之聲請為不合法，爰依民事訴訟法第50
    2 條第2 項、第507 條、第95條、第78條，裁定如主文。
中    華    民    國    98    年    8     月    31    日
                  民事第二庭
                      審判長  法  官  林紀元
                              法  官  柯彩燕
                              法  官  盧怡秀
正本係照原本作成。
本裁定不得抗告。
中    華    民    國    98    年    8     月    31    日
                              書記官  林惟英


司法院資訊處製作；財團法人民間司法改革基金會備份。
